【裁判字號】    99,抗,331
【裁判日期】    990730
【裁判案由】    訴訟救助
【裁判全文】
臺灣高等法院臺中分院民事裁定  99年度抗字第331號
抗  告  人  乙○○
相  對  人  甲○○
            丙○○
上列當事人間訴訟救助事件，抗告人對於中華民國99年6月24日
臺灣臺中地方法院99年度救字第65號所為裁定提起抗告，本院裁
定如下：
    主  文
抗告駁回。
抗告訴訟費用由抗告人負擔。
    理  由
一、按當事人無資力支出訴訟費用者，依民事訴訟法第 107條規
    定，法院固應依聲請准予訴訟救助，惟此項請求救助之事由
    ，依同法第109條第 2項、第284條之規定，應提出能即時調
    查之證據以釋明之。又法院調查聲請人是否無資力支出訴訟
    費用，專就聲請人提出之證據為之，如聲請人並未提出證據
    ，或依其提出之證據，未能信其無資力支出訴訟費用之主張
    為真實，即應將其聲請駁回，最高法院亦著有26年度滬抗字
    第34號判例可資參照；另所謂無資力係指窘於生活，且缺乏
    經濟信用者而言，最高法院 43年度台抗字第152號亦著有判
    例。再依同法第109條第3項規定，關於因無資力支出訴訟費
    用請求救助之事由，固得由受訴法院管轄區域內有資力之人
    出具保證書以代釋明。惟如已查明當事人非無資力支出訴訟
    費用者，雖其已取具上項保證書，亦無准許訴訟救助之餘地
    ，最高法院68年台聲字第158號判例復可參照。
二、查抗告人主張：其夫因相對人等之醫療過失、延誤救治而死
    亡，其自得依侵權行為損害賠償之法律關係提起本件訴訟，
    請求相對人等各給付其新台幣（下同） 500萬元本息，而因
    其無資力支出訴訟費用，爰聲請准予訴訟救助等語，並就其
    訴訟救助聲請，提出其姊洪麗娜出具之保證書及洪麗娜所有
    二筆土地及建物所有權狀影本以為釋明。惟，依卷附原法院
    依職權查調所得之不動產及金融徵信資料，抗告人早於民國
    83年7月份起即擁有其設籍之「台中市○區○○街35號3樓之
    4」之房地所有權，且其目前更持有多家銀行之信用卡（其
    上並分別記載年薪721千元、450千元、780千元、400千元、
    24千元及90000千元），是抗告人顯非無資力支出訴訟費用
    者，揆諸上開說明，縱其已提出上開保證書及出具保證書者
    之不動產所有權狀影本，亦無准許訴訟救助之餘地。抗告意
    旨雖略以：抗告人於其夫過世後，即體弱多病，無法工作，
    又需負擔上開房屋之貸款（提出房屋貸款繳息清單影本乙紙
    ），而上開抗告人名下之不動產尚有鉅額貸款未繳清，上開
    申請信用卡資料為很多年以前之情形，均無法反應抗告人生
    活窘迫，確實無力繳交裁判費用之現況云云，惟，依卷附原
    法院查調之戶籍資料，抗告人之夫係於97年6月14日死亡，
    而依抗告人提出之房屋貸款繳息清單影本，抗告人固曾以上
    開房屋於91年9月19日抵押貸款240萬元，且於98年1月至12
    月繳息54,300元後，未償還餘額為1,738,142元，然，抗告
    人畢竟仍有上開不動產之所有權，且衡情當初已就所設定抵
    押權提供足額之擔保，且抗告人於其夫過世後，顯仍得以按
    期清償該貸款本息，是據此自難認抗告人已無資力支出訴訟
    費用；又依上開金融徵信資料，除匯豐商業銀行、法商佳信
    銀行台北分行等銀行報送之89年至93年間資料外，聯邦銀行
    報送之98年7月1日資料，記載抗告人年薪為「450千元」，
    中國信託銀行報送之99年5月14日資料，記載抗告人年薪為
    「721千元」，均為抗告人之夫過世後之資料，且不過為今
    年及去年之事，是抗告人辯稱上開申請信用卡資料為很多年
    以前之情形，無法反應抗告人生活窘迫之現況云云，顯不足
    採。綜上所述，抗告人並非無資力支出訴訟費用者，其聲請
    訴訟救助即屬無從准許，原法院予以裁定駁回，核無不當。
    抗告意旨猶執陳詞，指摘原裁定不當，聲明求予廢棄改判，
    為無理由，應予駁回。
三、據上論結，本件抗告為無理由，依民事訴訟法第495條之1第
    1 項、第449條第1項、第95條，第78條，裁定如主文。
中    華    民    國    99    年    7     月    30    日
                民事第三庭    審判長法  官  陳照德
                                    法  官  李平勳
                                    法  官  朱  樑
以上正本係照原本作成。
再為抗告應以適用法規顯有錯誤為理由。
如提起再抗告者應於裁定送達後10日內向本院提出抗告理由狀（
須按照他造人數附具繕本）並繳納抗告裁判費新臺幣1,000元，
同時委任律師或具有律師資格之關係人為代理人。
                                    書記官  陳妙瑋
中    華    民    國    99    年    8     月    2     日
                                                      Ｖ

司法院資訊處製作；財團法人民間司法改革基金會備份。
